臺灣高雄地方法院民事判決　　　　　　　　　　　　九十二年度訴字第二九八九號
　　原　　　告　　艾普科亞洲股份有限公司
　　法定代理人　　乙○○
　　訴訟代理人　　吳小燕　　　律師
　　複代理人　　　陳麗珍　　　律師
　　被　　　告　　晶專科技股份有限公司
　　法定代理人　　甲○○○
　　訴訟代理人　　盧世欽　　　律師
　　複　代理人　　王建強　　　律師
當事人間給付貨款事件，本院於民國九十三年八月十七日言詞辯論終結，判決如下：
    主      文
被告應給付原告美金拾萬陸仟玖佰肆拾元玖角，及如附表一所示之利息。
訴訟費用由被告負擔。
本判決於原告以新台幣壹佰伍拾伍萬仟元為被告供擔保後，得為假執行。被告如以
新台幣肆佰陸拾伍萬陸仟零玖拾貳元為原告預供擔保，得免為假執行。
    事實及理由
一、原告主張：被告自民國九十一年十二間起至九十二年三月間止，陸續向原告購買
    有機金屬原料Ｍetalorganic　Ｓource（下稱系爭物品），買賣貨款合計美金十
    三萬六千九百四十三元九角（下稱系爭貨款，付款日期、單價、數量及總金額詳
    如附表二所示）。而按兩造買賣契約約定，被告應於購買系爭物品後三十日內將
    貨款給付原告，惟被告迄未履行給付責任，應負遲延給付責任。爰本於買賣貨款
    給付法律關係，聲明：如主文第一項所示；並願供擔保，請准宣告假執行。
二、被告則以：兩造確實存在如附表二所示貨品買賣關係，其買賣數量、金額及付款
    日期均如附表二所示。惟被告於正常使用原告出售盛裝系爭物品之鋼瓶時，發生
    無法足量使用鋼瓶內容物，致生殘餘量之情事，顯見原告提供之貨品，屬於民法
    第二百二十七條第一項之不完全給付，原告應負給付遲延責任。查原告不爭執之
    殘餘量合計一八０六公克，被告主張以殘餘量之價值抵銷原告請求給付之系爭貨
    款。又原告給付之貨品既有瑕疵，被告亦得依民法第三百五十九條規定，請求減
    少價金，並以可減少之價金主張抵銷原告之請求。而按本件被告主張抵銷之金額
    合計為美金四萬八千四百七十六元。再原告既有債務不履行之情事，依民法第二
    百六十四條規定，被告得行使同時履行抗辯權，拒絕原告請求給付系爭貨款。此
    外，被告生產線上目前使用中之系爭物品，除已有二八九０公克之殘餘量外，尚
    有三十八瓶系爭物品，仍待確認殘餘量等語置辯。爰聲明：求為判決駁回原告之
    訴及假執行之聲請；如受不利擔保，願供擔保，請准宣告免為假執行。
三、原告主張被告自九十一年十一間起至九十二年二月間止，陸續向原告購買有機金
    屬原料Ｍetalorganic　Ｓource，買賣貨款合計美金十三萬六千九百四十三元九
    角。依兩造買賣契約約定，被告應於購買系爭物品後三十日內將貨款給付原告，
    惟被告迄未履行給付責任等情，為被告所不爭執，並有原告提出應收帳款單據、
    律師函及被告函等文件附卷可稽，堪認原告主張上情為實在。
四、茲被告否認原告請求權，並以前揭情詞置辯，從而，本件應予審究者，乃原告是
    否承認提供之系爭物品已發生一八０六公克之殘餘量？並同意被告以扣款方式處
    理？又被告目前使用中之系爭物品是否發生殘餘量？其殘餘量是否屬於瑕疵？爰
    分述如下：
（一）原告是否承認提供之系爭物品已發生一八０六公克之殘餘量？並同意被告以扣
      款方式處理：
  １、按物之出賣人，對於買受人應擔保其物依第三百七十三條之規定危險移轉於買
      受人時，無滅失或減少其價值之瑕疵，亦無滅失或減少其通常效用，或契約預
      定效用之瑕疵。但減少之程度無關重要者，不得視為瑕疵。出賣人並應擔保其
      物於危險移轉時，具有其所保證之品質。民法第三百五十四條著有明文。又按
      買受人應按物之性質，依通常程序從速檢查其所受領之物。如發見有應由出賣
      人負擔保責任之瑕疵時，應即通知出賣人。買受人怠於為前項之通知者，除依
      通常之檢查不能發見之瑕疵外，視為承認其所受領之物。不能即知之瑕疵，至
      日後發見者，應即通知出賣人，怠於為通知者，視為承認其所受領之物；買賣
      因物有瑕疵，而出賣人依前五條之規定，應負擔保之責者，買受人得解除其契
      約或請求減少其價金。但依情形，解除契約顯失公平者，買受人僅得請求減少
      價金。民法第三百五十六條及第三百五十九條亦分別著有明文。
  ２、復按當事人主張有利於己之事實者，就其事實有舉證之責任，民事訴訟法第二
      百七十七條前段定有明文。被告主張：原告於提起本件訴訟之前，即承認出售
      之系爭物品發生一八０六公克之殘餘量，至一八０六公克殘餘量究應由原告以
      補貨或扣款方式予以解決，乃屬兩造爭執問題，與原告應負一八０六公克殘餘
      量瑕疵無涉云云，固據其援引原告先後於九十二年九月八日及九月十六寄發被
      告之函文等為證。惟為原告所否認，並以：被告遲延給付系爭貨款，原告為儘
      速向被告取回系爭貨款，才同意於被告付清系爭貨款後，以一八０六公克廢料
      量補貨予被告，此為請求給付貨款之讓步方式，並非原告承認提供之系爭物品
      確實發生殘餘量，或此殘餘量係屬於物之瑕疵。而按被告既未清償系爭貨款，
      原告自無按照讓步條件補貨之義務，遑論同意被告扣款之主張等語置辯。
  ３、本件被告主張原告出售系爭物品，發生不完全給付之瑕疵乙節，係以原告所提
      供盛裝系爭物品之鋼瓶（下稱系爭鋼瓶）發生無法用盡系爭物品，致生殘餘量
      為據，顯見原告出售之系爭物品，並無不足量或變質之瑕疵。堪認被告爭執原
      告出售系爭物品屬於瑕疵者，乃系爭鋼瓶發生殘餘量之事實。經查，原告出售
      系爭物品既無不足量或變質之瑕疵，則於一般鋼瓶使用之常態下，被告可完全
      用盡系爭鋼瓶內之物品，應屬事理內之判斷。此參諸被告並不否認兩造間自八
      十八年間至九十一年底（即系爭買賣爭執之前）陸續交易有機金屬原料無數批
      ，而被告從未向原告主張盛裝有機金屬原料之鋼瓶發生殘餘量乙節益明。從而
      ，被告於本件訴訟中，主張因系爭鋼瓶設計瑕疵，導致殘餘量發生之事實，依
      舉證責任分配原則，自應由被告就原告提供系爭鋼瓶存在設計瑕疵之事實，負
      舉證責任。惟查，被告迄未舉證證明原告提供系爭鋼瓶存在設計瑕疵，致生殘
      餘量之事實，則揆諸前揭說明，被告辯稱：係因原告提供鋼瓶設計瑕疵，致生
      殘餘量云云，即難採信。
  ４、再按原告不否認於發函被告之函文中指稱：倘被告按期給付系爭貨款，則原告
      同意於被告付清系爭貨款後，以補貨方式歸回被告抗辯主張系爭物品發生一八
      ０六公克殘餘量之事實等語，並有函文附卷可稽，固堪認被告向原告購買系爭
      物品中，曾有一八０六公克殘餘量之事實。惟原告主張：伊所以發函被告，同
      意以一八０六公克廢料量補貨予被告，係因被告遲延給付系爭貨款，為儘速取
      回貨款，始同意於被告付清系爭貨款後，以上述廢料量數額補貨予被告，此為
      被告給付貨款之讓步條件，既非承認殘餘量之事實，亦非物之瑕疵給付之自認
      。嗣被告迄未清償系爭貨款，原告自無按照讓步條件補貨之義務等語。經查，
      被告自九十一年十二月初起至九十二年三月下旬止，先後向原告購買如附表二
      所示物品乙節，為兩造所不爭執，堪予認定。顯見被告向原告購買系爭物品之
      最後期間係九十二年三月底。而按被告向原告購買系爭物品，如確實發生可歸
      責於原告所生殘餘量之瑕疵，則被告為本身利益計算，自應主動儘速向原告主
      張所生殘餘量之瑕疵，應於應付價金中，予以扣款或補貨；即或不然，亦應於
      接獲原告請款之催告後，援引系爭物品發生殘餘量瑕疵之事實，向原告抗辯，
      始無悖於情理。惟查，本件參酌原告於九十二年九月八日發函被告之函文指稱
      ：「．．提供．．今年所有回收空瓶時所剩之廢料值，敬請參考；這些廢料本
      公司皆已倒入大桶裝後，運回英國原廠不再做任何販賣或銷售，故本公司無法
      給予任何廢料折扣；英國財務長已下指示，無法繼續等待　貴公司遲不回覆付
      款期限之情形．．希望您能代表　貴公司，於本週三前答覆共積欠美金１３６
      ９４３．９０之付款日期．．」等語相互以觀，顯見原告係於九十二年九月八
      日之前，向被告請求給付系爭貨款未獲置理後，始於九十二年九月八日發函被
      告，要求被告確定付款日期，並於函文中提供之前回收空瓶廢料值，以供被告
      參考。堪認被告於九十二年九月八日之前，並未主動儘速向原告主張系爭物品
      發生殘餘量之瑕疵，亦未要求原告應於待收取之價金中，予以扣款或補貨，而
      原告承認系爭鋼瓶內之物料，係屬廢料，並非殘餘量。揆諸前揭說明，被告所
      為悖離常情甚遠，所辯云云，即難採信。反之，原告主張：伊因被告遲延給付
      系爭貨款，為儘速取回貨款，始同意於被告付清系爭貨款後，以上述廢料量數
      額補貨予被告，此為被告給付貨款之讓步條件等語，應堪採認。從而，被告主
      張原告已承認出售系爭物品已發生一八０六公克之殘餘量，且原告同意按上開
      數額，予以扣款處理云云，即屬無據。
  ５、末查，本件復參酌被告於九十二年九月九日函復原告之函文陳稱：「．．茲付
      款結帳乙事，待敝公司確認　貴公司的瓶罐品質及貨物品質無誤後，擬於以下
      日期分三期付款：第一期：民國九十三年四月；第二期：民國九十三年五月；
      第三期：民國九十三年六月。另也請　貴公司盡速提供敝公司民國９０年及９
      １年所有回收空瓶時所剩之廢料值，以俾辦理」等詞相互以觀，顯見被告接獲
      原告於九十二年九月八日催請付款之函文後，僅陳稱：待確認瓶罐品質及貨物
      品質無誤後，擬分三期付款，並請求原告提供九十年及九十一年回收空瓶之廢
      料值等語，既未具體指稱系爭物品發生殘餘量瑕疵，亦未以發生殘餘量瑕疵之
      事實，要求原告於應付價款中，予以扣款或補貨。則揆諸前揭說明，被告所為
      ，顯悖離常情甚遠，是其辯稱：原告出售系爭物品中，發生一八０六公克殘餘
      量之瑕疵，而原告並同意以上開殘餘量數額，予以扣款處理云云，洵難採信。
（二）被告目前使用中之系爭物品是否發生殘餘量？其殘餘量是否屬於瑕疵：
  １、被告主張：被告所有生產線上，目前使用中之系爭物品，除已有二八九０公克
      之殘餘量外，尚有三十八瓶系爭物品，仍待確認殘餘量云云，固據提出被告製
      作之鋼瓶細目一覽表影本一件為證，惟為原告所否認，則揆諸前揭說明，被告
      就使用中系爭鋼瓶是否發生殘餘量瑕疵？及其殘餘量數額多少等事實，自應負
      擔舉證責任。
  ２、經查，被告提出其製作之鋼瓶細目一覽表，係屬私人製作之文書，既為原告所
      否認，則被告自應此文書形式真正及實質內容，負舉證責任。惟被告就上開一
      覽表記載內容事實，迄未舉證以實其說，則其主張：被告所有生產線上，目前
      使用中之系爭物品，除已有二八九０公克之殘餘量外，尚有三十八瓶系爭物品
      ，仍待確認殘餘量云云，即屬無據。
　３、次按買受人應按物之性質，依通常程序從速檢查其所受領之物。如發見有應由
      出賣人負擔保責任之瑕疵時，應即通知出賣人。買受人怠於為前項之通知者，
      除依通常之檢查不能發見之瑕疵外，視為承認其所受領之物。不能即知之瑕疵
      ，至日後發見者，應即通知出賣人，怠於為通知者，視為承認其所受領之物。
      為民法三百五十六條所明定。又查，被告向原告購買之系爭物品，係屬有機金
      屬原料，衡情，苟被告予以生產使用，自可探知原告交付之物品，是否存在瑕
      疵。而按被告向原告購買系爭物品，既供商業上使用，其合理使用期間，自不
      可能過長。復查，本件兩造間關於系爭物品交易，其中最後一批買賣日期係九
      十二年三月底，距離本院言詞辯論終結日期九十三年八月十七日，已逾一年四
      個月。乃被告辯稱：迄至本件辯論終結時，尚有三十八瓶系爭物品，無法確認
      其殘餘量云云，倘揆諸前揭說明，被告所辯，委難採信。
  ４、況被告亦未舉證證明原告提供系爭鋼瓶存在設計瑕疵，致生殘餘量之事實，則
      揆諸前揭說明，被告辯稱：本件因原告提供系爭鋼瓶設計瑕疵，致生殘餘量之
      瑕疵云云，即難採認。
（三）綜上所述，被告主張原告出售系爭物品，發生無法用盡鋼瓶內物料，致生殘餘
      量，係屬不完全給付，原告應負給付遲延責任，被告得以殘餘量價值美金四萬
      八千四百七十六元抵銷系爭貨款。又原告陷於債務不履行，被告得依民法第二
      百六十四條規定，主張同時履行抗辯權，拒絕原告請求給付系爭貨款云云，均
      屬無據。
五、末按給付有確定期限者，債務人自期限屆滿時起，負遲延責任；遲延之債務，以
    支付金錢為標的者，債權人得請求依法定利率計算之遲延利息。民法第二百二十
    九條第一項及第二百三十三條第一項前段分別著有明文。經查，被告應於如附表
    二所示付款日期給付系爭貨款乙節，為被告所不爭執，業如上述。從而，原告依
    據買賣法律關係，請求被告給付美金十三萬六千九百四十三元九角，及如附表一
    所示之利息，為有理由，應予准許。
六、本件事證已臻明確，兩造其餘攻擊、防禦方法及所提證據，核與判決結果不生影
    響，爰不逐一論述，附此敘明。
七、兩造陳明願供擔保，請准宣告假執行及免為假執行，經核均無不合，爰酌定相當
    擔保金額，併准許之。
八、據上論結：原告之訴為有理由，依民事訴訟法第七十八條、第三百九十條第二項
    、第三百九十二條第二項，判決如主文。
中　　　華　　　民　　　國　　九十三　　年　　　九　　　月　　　十　　　日
                                臺灣高雄地方法院民事第二庭
~B法　　　官　李昭彥
正本係照原本作成。
如不服本判決，應於送達後廿日內，向本院提出上訴狀並表明上訴理由，如於本判決
宣示後送達前提起上訴者，應於判決送達後十日內補提上訴理由書（須附繕本）。
中　　　華　　　民　　　國　　九十三　　年　　　九　　　月　　　三　　　日
~B法院書記官　鄭翠蘭
~F0
~T32
附表一
┌──┬──────┬──────────────────────────┬────────┐
│編號│金　　額    │利息起迄日期及利率　　　　　　　　　                │備　　　　　　註│
│    │            │　　                                                │                │
├──┼──────┼──────────────────────────┼────────┤
│１  │美金三萬零六│九十一年十二月七日起至清償日止，按年息百分之五計算之│　　　　　　　　│
│    │百八十元　  │利息　　  　　　　　  　　　　　                    │　　　　　　　　│
│    │            │　                    　　　　　　　　              │　　　　　　　　│
│    │            │                      　　　　　　　　　            │　　　　　　　　│
├──┼──────┼──────────────────────────┼────────┤
│２  │美金五萬零三│九十二年一月九日起至清償日止，按年息百分之五計算之利│　　　　　　　　│
│    │百十八元九角│息　　  　　　　　  　　　　　                      │　　　　　　　　│
│    │            │　                    　　　　　　　　              │　　　　　　　　│
│    │            │                      　　　　　　　　　            │　　　　　　　　│
├──┼──────┼──────────────────────────┼────────┤
│３  │美金三萬零八│九十二年一月九日起至清償日止，按年息百分之五計算之利│　　　　　　　　│
│    │百四十五元  │息　　  　　　　　  　　　　　                      │　　　　　　　　│
│    │            │　                    　　　　　　　　              │　　　　　　　　│
│    │            │                      　　　　　　　　　            │　　　　　　　　│
├──┼──────┼──────────────────────────┼────────┤
│４  │美金八千元　│九十二年二月二十二日起至清償日止，按年息百分之五計算│　　　　　　　　│
│    │　　　　　  │之利息　　  　　　　　  　　　　　                  │　　　　　　　　│
│    │            │　                    　　　　　　　　              │　　　　　　　　│
│    │            │                      　　　　　　　　　            │　　　　　　　　│
├──┼──────┼──────────────────────────┼────────┤
│５  │美金一萬七千│九十二年三月廿五日起至清償日止，按年息百分之五計算之│　　　　　　　　│
│    │一百元　　  │利息　　  　　　　　  　　　　　                    │　　　　　　　　│
│    │            │　                    　　　　　　　　              │　　　　　　　　│
│    │            │                      　　　　　　　　　            │　　　　　　　　│
└──┴──────┴──────────────────────────┴────────┘
附表二
┌──┬──────┬────┬─────┬───────────────┬────────┐
│編號│產品名稱    │付款日期│數量單位  │單價及總金額                  │備　　　　　　註│
│    │            │        │          │                              │                │
├──┼──────┼────┼─────┼───────────────┼────────┤
│１  │Ｍetalorgani│九十一年│一六００Ｇ│美金五．五元                  │　　　　　　　　│
│    │c Ｓource   │十二月六│Ｍ　　　　│　　　　　                    │　　　　　　　　│
│    │            │日      │          │美金八八００元                │　　　　　　　　│
│    │            │        │          │　　　　　　　　　            │　　　　　　　　│
├──┼──────┼────┼─────┼───────────────┼────────┤
│２  │Ｍetalorgani│九十一年│二九六０Ｇ│美金五．五元                  │　　　　　　　　│
│    │c Ｓource   │十二月六│Ｍ　　　　│　　　　　                    │　　　　　　　　│
│    │            │日      │          │美金一六二八０元              │　　　　　　　　│
│    │            │        │          │　　　　　　　　　            │　　　　　　　　│
├──┼──────┼────┼─────┼───────────────┼────────┤
│３  │Ｍetalorgani│九十一年│二００ＧＭ│美金二八元                    │　　　　　　　　│
│    │c Ｓource   │十二月六│　　　　　│　　　　　                    │　　　　　　　　│
│    │            │日      │          │美金五六００元                │　　　　　　　　│
│    │            │        │          │　　　　　　　　　            │　　　　　　　　│
├──┼──────┼────┼─────┼───────────────┼────────┤
│４  │Ｍetalorgani│九十二年│二００ＧＭ│美金二四．六五元              │　　　　　　　　│
│    │c Ｓource   │一月八日│　　　　　│　　　　　                    │　　　　　　　　│
│    │            │　      │          │美金四九三０元                │　　　　　　　　│
│    │            │        │          │　　　　　　　　　            │　　　　　　　　│
├──┼──────┼────┼─────┼───────────────┼────────┤
│５  │Ｍetalorgani│九十二年│一００ＧＭ│美金一七．八五元              │　　　　　　　　│
│    │c Ｓource   │一月八日│　　　　　│　　　　　                    │　　　　　　　　│
│    │            │　      │          │美金一七八五元                │　　　　　　　　│
│    │            │        │          │　　　　　　　　　            │　　　　　　　　│
├──┼──────┼────┼─────┼───────────────┼────────┤
│６  │Ｍetalorgani│九十二年│二五０ＧＭ│美金一六．一五元              │　　　　　　　　│
│    │c Ｓource   │一月八日│　　　　　│　　　　　                    │　　　　　　　　│
│    │            │　      │          │美金四０三七．五              │　　　　　　　　│
│    │            │        │          │　　　　　　　　　            │　　　　　　　　│
├──┼──────┼────┼─────┼───────────────┼────────┤
│７  │Ｍetalorgani│九十二年│一四八０Ｇ│美金四．六八元                │　　　　　　　　│
│    │c Ｓource   │一月八日│Ｍ　　　　│　　　　　                    │　　　　　　　　│
│    │            │　      │          │美金六九二六．四元            │　　　　　　　　│
│    │            │        │          │　　　　　　　　　            │　　　　　　　　│
├──┼──────┼────┼─────┼───────────────┼────────┤
│８  │Ｍetalorgani│九十二年│一二００Ｇ│美金二七．二０元              │　　　　　　　　│
│    │c Ｓource   │一月八日│Ｍ　　　　│　　　　　                    │　　　　　　　　│
│    │            │　      │          │美金三二六四０元              │　　　　　　　　│
│    │            │        │          │　　　　　　　　　            │　　　　　　　　│
├──┼──────┼────┼─────┼───────────────┼────────┤
│９  │Ｍetalorgani│九十二年│五０ＧＭ  │美金二八元                    │　　　　　　　　│
│    │c Ｓource   │一月九日│　　　　　│　　　　　                    │　　　　　　　　│
│    │            │　      │          │美金一四００元                │　　　　　　　　│
│    │            │        │          │　　　　　　　　　            │　　　　　　　　│
├──┼──────┼────┼─────┼───────────────┼────────┤
│１０│Ｍetalorgani│九十二年│一００ＧＭ│美金二七元                    │　　　　　　　　│
│    │c Ｓource   │一月九日│Ｍ　　　　│　　　　　                    │　　　　　　　　│
│    │            │　      │          │美金二七００元                │　　　　　　　　│
│    │            │        │          │　　　　　　　　　            │　　　　　　　　│
├──┼──────┼────┼─────┼───────────────┼────────┤
│１１│Ｍetalorgani│九十二年│一六００Ｇ│美金五元                      │　　　　　　　　│
│    │c Ｓource   │一月九日│Ｍ　　　　│　　　　　                    │　　　　　　　　│
│    │            │　      │          │美金八０００元                │　　　　　　　　│
│    │            │        │          │　　　　　　　　　            │　　　　　　　　│
├──┼──────┼────┼─────┼───────────────┼────────┤
│１２│Ｍetalorgani│九十二年│六００ＧＭ│美金三一元                    │　　　　　　　　│
│    │c Ｓource   │一月九日│　　　　　│　　　　　                    │　　　　　　　　│
│    │            │　      │          │美金一八六００元              │　　　　　　　　│
│    │            │        │          │　　　　　　　　　            │　　　　　　　　│
├──┼──────┼────┼─────┼───────────────┼────────┤
│１３│Ｍetalorgani│九十二年│一六００Ｇ│美金五元                      │　　　　　　　　│
│    │c Ｓource   │二月二十│Ｍ　　　　│　　　　　                    │　　　　　　　　│
│    │            │一日    │          │美金八０００元                │　　　　　　　　│
│    │            │        │          │　　　　　　　　　            │　　　　　　　　│
├──┼──────┼────┼─────┼───────────────┼────────┤
│１４│Ｍetalorgani│九十二年│一二００Ｇ│美金五元                      │　　　　　　　　│
│    │c Ｓource   │三月二十│Ｍ　　　　│　　　　　                    │　　　　　　　　│
│    │            │五日    │          │美金六０００元                │　　　　　　　　│
│    │            │        │          │　　　　　　　　　            │　　　　　　　　│
├──┼──────┼────┼─────┼───────────────┼────────┤
│１５│Ｍetalorgani│九十二年│二二二０Ｇ│美金五元                      │　　　　　　　　│
│    │c Ｓource   │三月二十│Ｍ　　　　│　　　　　                    │　　　　　　　　│
│    │            │五日    │          │美金一一一００元              │　　　　　　　　│
│    │            │        │          │　　　　　　　　　            │　　　　　　　　│
└──┴──────┴────┴─────┴───────────────┴────────┘
